臺灣新北地方法院民事判決
111年度訴字第2165號
原      告  林聿湘  
被      告  陳勝順  
            姜儒林  
            林君宜  
共      同
訴訟代理人  王心吟  
            李宗翰  
            黃右嘉    
上列當事人間請求侵權行為損害賠償事件，經本院於民國111年1
1月2日言詞辯論終結，判決如下：
    主  文
一、原告之訴駁回。
二、訴訟費用由原告負擔。　
    事實及理由
一、原告主張：
㈠、前新北市新莊區民安國民小學（下稱民安國小）人事主任即
    被告陳勝順（以下單一被告逕稱其名，合稱被告）自認「林
    聿湘未完成請假程序說明」文件是考核原告曠職的依據。輔
    導室主任姜儒林在民國107年9月申評會，自承確實沒有提出
    「林聿湘未完成請假程序說明」文件。姜儒林承認其只管輔
    導室，其不知道請假之事，如何提出「林聿湘未完成請假程
    序說明」。林君宜卻以民安國民小學109年7月1日新北莊民
    小人字第1098173421號函文（下稱系爭函文）不實指控「林
    聿湘未完成請假程序說明」文件係104學年度期間，由原告
    時任資料組長時之直屬主管輔導室主任，因原告涉及曠職及
    怠忽職守案所陳報。林怡君身為學校承辦人員，應秉持專業
    道德，確實查證，未提出時間點和舉證就任意發文，作偽證
    、污衊侮辱原告，其行為已造成原告名譽受損。
㈡、陳勝順自承104年12月7日、105年1月20日、105年1月26日及1
    05年3月30日曠職是其自己發現和提報考核原告。卻又稱因
    輔導室主任姜儒林提交給他「林聿湘未完成請假程序說明」
    文件當作考核資料，才提報考核原告。然「林聿湘未完成請
    假程序說明」文件記載上述3.5日由姜儒林提報原告曠職，
    與陳勝順陳述不合。可證「林聿湘未完成請假程序說明」文
    件是臨訟才捏造以誣衊原告名譽。姜儒林又自承「林聿湘未
    完成請假程序說明」文件，大約在105年4、5月提給陳勝順
    ，然姜儒林在105年6月8日，105年6月21日都表示原告的請
    假都沒問題，為何輔導室主任已准原告請假，人事主任陳勝
    順卻扣原告的假。姜儒林於申評會中說明陳勝順要求原告以
    事後說明或補充資料給首長，原告未處理，才會有此次的考
    評會議，陳勝順及姜儒林均非因「林聿湘未完成請假程序說
    明」文件才考核原告。原告請假若經輔導室主任核准假，就
    已完成請假程序；若原告的假有問題，輔導室主任姜儒林更
    有問題。陳勝順在發考核通知單之前，必須找姜儒林做核對
    ，而不是未審先判，未查證就提報原告到考核會被羞辱和處
    罰。陳勝順當時身為提案者及人事主任，並未具體交代何時
    ，何地，接收此「林聿湘未完成請假程序說明」 文件的過
    程，並交代將此文件放至何處。姜儒林既然以此文件考核原
    告，卻從未告知有此文件，亦未說明交付「林聿湘未完成請
    假程序說明」文件予陳勝順之時間、地點及過程。且「林聿
    湘未完成請假程序說明」文件未標示時間與姜儒林習慣不同
    ，其上用印之橡皮職章則是任何人任何時間都可以刻造。「
    林聿湘未完成請假程序說明」文件係臨訟製作，於104年間
    並無此文件。被告共同侵害原告權益，原告教職權益受損更
    長期痛苦不堪。
㈢、陳勝順在105年3月10日姜儒林已核准原告假單之後故意扣原
    告的假，且在姜儒林不實指控在105年5月將「林聿湘未完成
    請假程序說明」交付陳勝順之前，就決定要原告用事後說明
    或補充相關文件給首長，所以陳勝順非依「林聿湘未完成請
    假程序說明」扣原告的假，並且提報原告曠職，也是陳勝順
    個人行為。原告於104年10月23日、105年1月26日、105年3
    月30日，有公文簽辦歷程證明原告有出勤，陳勝順為何非令
    原告用事後說明及補充相關文件給首長。陳勝順因原告不受
    威脅恐嚇才於考績會提報原告曠職，並膽大妄為污衊原告因
    擔心請假超過14日，向校長呈報不實，私自對原告發起考核
    會議羞辱原告。原告於104年10月22日、104年10月23日、10
    4年12月2日的假單已經姜儒林准假，陳勝順不准假才造成外
    人誤判原告未完成請假。姜儒林應向陳勝順交代准假之結果
    ，而陳勝順發現姜儒林核准原告請假，應與姜儒林核對處理
    ，也不和原告說明，卻要原告至考核會說明，且像犯人一樣
    拷問原告，這是沒有人性的作法。105年7月1日陳勝順已經
    離職，卻違法擔任當天的考核委員，自稱其最清楚原告曠職
    的理由，才到場開會，陳勝順提不出理由，反而提出姜儒林
    偽造「林聿湘未完成請假程序說明」來說謊作為考核原告理
    由，此文件污衊原告已完成的工作未處理，工作延宕，未出
    勤，已造成別人對於原告工作不負責任的負面評價，又外傳
    到教育局，造成對於原告誤解和負面評價，侮辱原告名譽。
㈣、爰依民法第185條第1項、第195條第1項規定，提請本件訴訟
    等語。並聲明：被告應連帶給付原告新臺幣（下同）51萬元
    ，及自起訴狀繕本送達翌日起至清償日止，按年息5%計算之
    利息。　
二、被告辯稱：
㈠、林君宜部分：原告僅依系爭函文即向林君宜提起本件訴訟，
    惟林君宜僅為系爭函文之「學校承辦人」，其發函及內容決
    定均為學校所為，林君宜僅身為人事主任，均依規定行使職
    務，原告亦未提系爭函文究竟侵害原告權益為何？原告之具
    體損失為何？且即使(假設語氣，被告否認之)有侵害，均與
    林君宜無涉。
㈡、姜儒林部分：原告指述姜儒林於107年申評會發言，或105年4
    -5月向民安國小提出之「林聿湘未完成請假說明」書面說明
    文件，並無侵害原告權益，且已逾2年請求權時效。其次，
    原告曾以「107年申評會開會發言」、「104年12月7日全日
    、105 年1月20日全日、105 年1月26日全日及105年3月30日
    上午」等請假爭議，向姜儒林訴請民事賠償，業經本院108
    年度訴字第2926號、臺灣高等法院109年度上易字第608號及
    臺灣高等法院109年度再易字第101號民事判決駁回原告之請
    求。原告於本案復以相同指述及理由，再向姜儒林提出民事
    賠償，已受前案既判力所及，應依民事訴訟法第249條第1項
    第7款規定裁定駁回本件訴訟。再者，「林聿湘未完成請假
    程序說明」文件對原告並未有任何影響，且民安國小「最後
    」亦未對原告指稱有爭議未請假日期有任何「曠職」處分。
    原告曾為民安國小教師，因於107年10月18日在課堂中，對
    學校行政人員嚴重暴力攻擊事件，除刑事被判傷害罪有罪確
    定外，亦被民安國小依法「解聘」在案。經原告提出申訴、
    再申訴、臺北高等行政法院(109年度訴字第240號判決)、最
    高行政法院(110年度上字第457號裁定)均駁回確定。原告對
    時任民安國小主任「林君宜、姜儒林、陳勝順」及校長即訴
    外人梁榮富均有不滿，持續提出民事訴訟請求，但請求之原
    因均有不明、主張模糊且重覆，已屬民事訴訟法第249條第1
    項第8款所規定，起訴基於惡意、不當目的或有重大過失，
    且事實上或法律上之主張欠缺合理依據，應以裁定駁回訴訟
    。
㈢、原告所主張陳勝順行為時間，均為104-105年，距今已6年有
    餘，實已逾越請求權時效。其次，陳勝順所為均為104-105
    年職務上擔任人事主任所應為之行為，包括提報相關資料給
    予考核會審議。至於是否構成曠職？均由學校考核會合議決
    議認定，與陳勝順無涉。縱學校考核會曾以原告請假未經學
    校准假即無故未到校，對原告懲處以「記過一次」處分，惟
    學校嗣後已撤銷「記過處分」，對原告無任何權益受損。原
    告近年來針對陳勝順已提出多次訴訟，其理由均相同或近似
    ，而各訴訟案件均已判決確定，例如：本院板橋簡易庭109
    年度板簡字第2356號民事判決、新北地方法院110年度簡上
    字第98號民事判決、新北地方法院板橋簡易庭108年度板簡
    字第2015號民事判決。原告重複起訴，亦無具體權益或利益
    受損，起訴不合法，應以裁定駁回。
㈣、聲明：原告之訴駁回。　　
三、本院之判斷
㈠、按因故意或過失，不法侵害他人之權利者，負損害賠償責任
    。故意以背於善良風俗之方法，加損害於他人者亦同。違反
    保護他人之法律，致生損害於他人者，負賠償責任。但能證
    明其行為無過失者，不在此限；數人共同不法侵害他人之權
    利者，連帶負損害賠償責任，民法第184條、第185條固有明
    文。惟侵權行為所發生之損害賠償請求權，以有故意或過失
    不法侵害他人之權利及受有實際損失為其成立要件，若其行
    為並無故意或過失，或並無損害，則無賠償可言。次按當事
    人主張有利於己之事實者，就其事實有舉證之責任，民事訴
    訟法第277條前段亦定有明文。是倘行為人否認有侵權行為
    ，即應由請求人就此利己之事實舉證證明；若原告先不能舉
    證，以證實自己主張之事實為真實，則被告就其抗辯事實即
    令不能舉證，或其所舉證據尚有疵累，亦應駁回原告之請求
    （最高法院17年上字第917 號及48年台上字第481 號判例意
    旨參照）。再按因侵權行為所生之損害賠償請求權，自請求
    權人知有損害及賠償義務人時起，二年間不行使而消滅，民
    法第197條第1項前段亦有明文。
㈡、原告雖主張「林聿湘未完成請假程序說明」係被告臨訟製作
    ，並造成其名譽受損等語。然查，陳勝順於108年11月21日
    即原告對陳勝順提出侵權行為損害賠償事件（本院108板簡
    字第2015號）審理中提出「林聿湘未完成請假程序說明」文
    件，說明原告未完成請假程序等情，有民事答辯二狀在卷可
    參（本院卷第185頁）；原告則於108年11月28日即原告對姜
    儒林提出侵權行為損害賠償事件（本院108年度訴字第2926
    號，下稱姜儒林損害賠償案件）言詞辯論時提出「林聿湘未
    完成請假程序說明」文件等情，有該次言詞辯論筆錄及原告
    提出之「林聿湘未完成請假程序說明」在卷可證（本院卷第
    293至297頁）；而姜儒林亦於108年12月20日損害賠償案件
    中具狀說明「林聿湘未完成請假程序說明」文件為其所製作
    等情，有姜儒林提出之民事訴訟答辯二狀在卷為憑（本院卷
    第103頁）。基上，原告於108年11月21日陳勝順於損害賠償
    案件中提出「林聿湘未完成請假程序說明」文件時，即已知
    悉有該份文件，並於108年12月20日知悉該文件為姜儒林所
    製作，倘原告認為姜儒林所製作「林聿湘未完成請假程序說
    明」文件有侵害其名譽，或陳勝順於108年11月20日訴訟中
    提出之「林聿湘未完成請假程序說明」文件已侵害其名譽權
    ，至遲應於110年11年21日或同年12月20日以前對於陳勝順
    或姜儒林提出侵權損害賠償訴訟，然原告至111年6月29日始
    提起本件訴訟請求侵害名譽之損害賠償等情，有民事起訴狀
    首頁之本院收文章在卷可證（本院卷第11頁）。從而，被告
    抗辯原告對於陳勝順及姜儒林之損害賠償請求權已罹於時效
    等情，應屬有據。原告起訴請求陳勝順及姜儒林對其名譽損
    失負連帶賠償責任，即屬無據。
㈢、次查，本院於109年6月11日即審理109年度簡上字第72號原告
    訴請陳勝順侵權行為損害賠償案件時，曾函詢民安國民小學
    查明有無「林聿湘未完成請假程序說明」文件？如有，是於
    何時收受？並提供相關資料。嗣經民安國小承辦人林君宜於
    109年7月1日以系爭函文回復：「林聿湘未完成請假程序說
    明」，該表係為104學年度期間，由林聿湘小姐時任資料組
    長時之直屬主管輔導室主任，因林師涉及曠職及怠忽職守案
    所陳報等情，有本院及民安國小函文附於該案件卷內可參卷
    （109年度簡上字第72號卷第114頁、第116頁）。該函文內
    容與姜儒林及陳勝順於原告以姜儒林及陳勝順不實提報曠職
    案，經民安國小考核會議審議結果懲處原告記過1次，致其
    發生損害而對姜儒林及陳勝順提起損害賠償訴訟案件中之答
    辯內容相同等情，有姜儒林及陳勝順答辯狀可參。足證林君
    宜基於承辦人之職責以民安國小名義回覆之系爭函文內容並
    無虛假或偽造之情。林君宜上開回函行為及內容即非不法或
    故意違背善良風俗之行為。其次，如上所述，該份「林聿湘
    未完成請假程序說明」文件於原告與姜儒林及陳勝順有關損
    害賠償訴訟案件中已多次被提出，而系爭函文係基於本院於
    損害賠償案件調查證據而回覆，僅有該案件充分了解當事人
    得以參閱，衡情應不會因該文件影響對於原告之評價。此外
    ，原告未提出林君宜回覆函文行為導致其名譽權受損之具體
    事證。從而，原告請求林君宜負侵害名譽之損害償責任，自
    屬無據。
㈣、至於原告於本件中另主張姜儒林及陳勝順對其104年及105年
    請假有處理不當行為部分，該事實或與原告前向姜儒林起訴
    請求損害賠償案件（即本院108年度訴字第2926號）；或與
    原告前向陳勝順訴請求損害賠償案件（即本院109年度板簡
    字第2356號），所主張之事實相同等情，有上開案件判決書
    在卷可參（本院卷第113至132頁、第133至149頁）。而按除
    別有規定外，確定之終局判決就經裁判之訴訟標的，有既判
    力，民事訴訟法第400條第1項定有明文；訴訟標的為確定判
    決之效力所及者，依民事訴訟法第249條第1項第7款規定，
    法院應以裁定駁回之。原告所主張之事實既與前案相同，原
    告即不得再次要求本院另行確定或重新評價。況且原告主張
    陳勝順或姜儒林所為之侵權行為均係105年所為，原告之侵
    權行為損害賠償請求權因罹於2年時效而消滅，而不得於本
    件中請求姜儒林及陳勝順連帶賠償損害。
四、結論：原告依侵權行為之法律關係，請求被告連帶給付51萬
    元，及自起訴狀繕本送達翌日起至清償日止，按年息5%計算
    之利息，為無理由，應予駁回。
五、本件事實、證據已經足夠明確，原告雖聲請向法務部調查局
    聲請科學調查，確認「林聿湘未完成請假程序說明」文件之
    紙張年份，是否為姜儒林於105年所製作，並傳喚陳勝順及
    姜儒林到庭說明何時何地交辦「林聿湘未完成請假程序說明
    」等情，惟姜儒林於前案已說明製作情形，民安國小已以學
    校名義函文說明並提出蓋有姜儒林職章之「林聿湘未完成請
    假程序說明」文件正本，已足以推定「林聿湘未完成請假程
    序說明」文件為真正。此部分證據調查聲請即無必要。此外
    ，雙方所提出的攻擊或防禦方法及所用的證據，經過本院斟
    酌後，認為都不足以影響到本判決的結果，因此就不再逐項
    列出，併此說明。
六、據上論結：本件原告之訴為無理由，因此判決如主文。
中　　華　　民　　國　　111 　年　　11　　月　　16　　日
                  民事第七庭    法　官　王婉如
以上正本係照原本作成。
如對本判決上訴，須於判決送達後20日內向本院提出上訴狀。如
委任律師提起上訴者，應一併繳納上訴審裁判費。
中　　華　　民　　國　　111 　年　　11　　月　　16　　日
                                書記官  鄔琬誼